臺灣臺中地方法院刑事裁定
111年度聲字第571號
聲明異議人
即  受刑人  張凱鈞


                   （現於法務部○○○○○○○○○○○執                       行中）
上列聲明異議人即受刑人因公共危險案件，對於臺灣臺中地方檢
察署檢察官之執行指揮（111年度執字第1450號）聲明異議，本
院裁定如下：
    主    文
聲明異議駁回。
    理    由
一、聲明異議意旨略以：易科罰金制度之立法目的在於救濟短期
    自由刑之流弊，適用上不宜過於嚴苛，且為避免各地方法院
    檢察署就酒駕再犯之發監標準寬嚴不一，臺灣高等檢察署研
    議統一酒駕再犯發監標準之原則，依該研議結果，被告5年
    內三犯刑法第185條之3第1項之罪者，原則上即不准予易科
    罰金，但有下列情形之一者，執行檢察官得斟酌個案情況考
    量是否准予易科罰金：㈠被告係單純食用含有酒精之食物(如
    ：薑母鴨、麻油雞、燒酒雞)，而無飲酒之行為。㈡吐氣酒精
    濃度低於0.55mg/l，且未發生交通事故或異常駕駛行為。 ㈢
    本案犯罪時間距離前次違反刑法第185條之3第1項之罪之犯
    罪時間已逾3年。㈣有事實足認被告已因本案開始接受酒癮戒
    癮治療。㈤有其他事由足認易科罰金已可收矯正之效或維持
    法秩序者。本件聲明異議人即受刑人（下稱受刑人）張凱鈞
    於民國111年2月10日到案執行，並已備妥易科罰金款項，執
    行檢察官卻否准受刑人易科罰金之聲請，當日即入監執行。
    惟受刑人於111年10月31日再犯本案不能安全駕駛動力交通
    工具之罪，距離前案即第2案之犯罪時間已逾3年，且各次犯
    罪並非短時間內一再為之，足認易科罰金對受刑人已可達到
    矯正之效；又受刑人固有肇事，但並未造成他人傷害，所肇
    致交通危害相對輕微，並經科處有期徒刑6月確定，顯經檢
    察官及承審法官審酌異議人之犯罪情節、犯後態度、前科紀
    錄及保護法益等因素，作綜合考量之結果，均認為受刑人本
    案犯行得准以易科罰金，受刑人是否符合上開「本案犯罪時
    間距離前次違反刑法第185條之3第1項之罪之犯罪時間已逾3
    年」或「有其他事由足認易科罰金已可收矯正之效或維持法
    秩序者」之事由，而可准予易科罰金，非無斟酌餘地。又受
    刑人因重聽領有殘障手冊，多年為家中經濟支柱，須扶養逾
    63歲之雙親，倘若因本案入監服刑，其等生活將無法自理，
    陷入難以維繫之經濟困境。爰依刑事訴訟法第484條規定聲
    明異議，請求本院撤銷檢察官執行命令，准予受刑人易科罰
    金或諭知檢察官另為適法之處分等語。
二、按「受刑人或其法定代理人或配偶，以檢察官執行之指揮為
    不當者，得向諭知該裁判之法院聲明異議。」刑事訴訟法第
    484條定有明文。次按「犯最重本刑為5年以下有期徒刑以下
    之刑之罪，而受6月以下有期徒刑或拘役之宣告者，得以新
    臺幣1000元、2000元或3000元折算一日，易科罰金。但易科
    罰金，難收矯正之效或難以維持法秩序者，不在此限。」刑
    法第41條第1項亦有明文。又有期徒刑或拘役得易科罰金之
    案件，法院所諭知者，僅易科罰金折算之標準，至應否准許
    易科罰金，應由執行檢察官依受刑人之身體、教育、職業、
    家庭關係或其他正當事由，考量其是否執行顯有困難，及是
    否難收矯正之效或難以維持法秩序等而為判斷。而所謂「難
    收矯正之效」及「難以維持法秩序」，均屬不確定法律概念
    ，乃立法者藉以賦與執行檢察官得依具體個案，考量犯罪特
    性、情節及受刑人個人特殊事由，審酌應否准予易科罰金之
    裁量權。檢察官此項裁量權之行使，僅於發生裁量瑕疵之情
    況時，法院始有介入審查之必要（最高法院97年台抗字第57
    6 號、98年台抗字第102號裁定意旨參照）。是倘執行檢察
    官於執行處分時，已具體說明不准易科罰金之理由，且未有
    逾越法律授權、專斷等濫用權力之情事，自不得遽謂執行檢
    察官之執行指揮為不當。
三、經查：
　㈠受刑人因刑法第185條之3第1項第1款之公共危險案件，經本
    院以110年度中交簡字第2139號判決判處有期徒刑6月確定等
    情，業經本院調閱臺灣臺中地方檢察署111年度執字第1450
    號執行卷宗查核無訛，是受刑人就執行檢察官依前開判決所
    為之執行指揮聲明異議，程序上為合法，先予敘明。
　㈡法院諭知之易科罰金折算標準，與執行檢察官於執行時是否
    准許易科罰金，乃屬二事，非謂經判決確定之罪刑有易科罰
    金之諭知，執行檢察官即一概准許易科罰金，已如前述。而
    應否准許易科罰金，應由執行檢察官就如准予受刑人易科罰
    金，有無難收矯正之效，或難以維持法秩序之情況查明認定
    並指揮執行之。本案執行檢察官以受刑人前分別於105年9月
    、107年5月間，故意犯不能安全駕駛公共危險案件，仍不知
    悔改，再於110年11月（應係10月之誤）間故意犯本件不能
    安全駕駛動力交通工具罪，受有期徒刑6月宣告，本次酒測
    值為每公升0.99毫克，且其所騎乘之普通重型機車，又撞及
    他人所駕駛之自小客車。受刑人已多次犯本件不能安全駕駛
    動力交通工具罪，仍不知自我警惕戒酒，足徵其為貪杯，絲
    毫不顧用路人及自己生命及財產安全，值此酒駕屢屢見報，
    並為媒體廣泛報導，且政府亦大力宣導酒後不得駕車，以維
    護用路人及自己生命及財產安全，避免釀成不幸事故，造成
    個人及無辜用路人家庭破碎之際，受刑人還執意以身試法，
    顯見受刑人有不知自我反省及法意識薄弱之情形，受刑人雖
    主張有其個人健康及家庭因素，固然值得同情，惟基於保護
    用路人及受刑人生命財產安全之考量，認為如不發監執行所
    宣告之刑，難以收矯正之效，應發監執行，其所聲請易科罰
    金，不予准許」並經主任檢察官批示核可執行，是執行檢察
    官已考量受刑人之犯罪情節，若准予易科罰金，實難期能達
    有效矯治受刑人使其回歸社會之目的，亦難以維持法秩序，
    而為否准易科罰金之處分，有該署111年2月10日111年度執
    字第1450號執法股點名單、執行筆錄、受刑人聲請易科罰金
    陳述意見書及檢察官執行指揮書（甲）各1份附卷足參，足
    認檢察官已具體敘明本諸職權不准受刑人易科罰金聲請之理
    由。執行檢察官以前揭理由不准受刑人易科罰金，乃本其法
    律所賦與指揮刑罰執行職權之行使，依據卷內相關事證、被
    告之前科紀錄及犯罪情節，對具體個案所為之判斷，並以具
    體明確之理由批示於執行案件點名單上，且此不准易科罰金
    之指揮執行命令，並無違反平等原則及比例原則，亦屬法律
    授權檢察官所行使之合義務性裁量，符合外部界限及內部界
    限之拘束，自難謂有何逾越法律授權或專斷等濫用權力之情
    事，堪認執行檢察官上開執行處分作成之程序正當，且其裁
    量權之運用合理適當，無任何違誤之處，自難認有何執行之
    指揮不當。
  ㈢法務部固於102年6月19日發出新聞稿指出：為避免各地方法
    院檢察署就酒駕再犯之發監標準寬嚴不一，造成部分受刑人
    以遷徙戶籍之方式規避入監服刑，而衍生違反公平原則之疑
    慮，臺灣高等法院檢察署研議統一酒駕再犯發監標準之原則
    ，並已將研議結果函報法務部准予備查。依據研議結果，被
    告5年內三犯刑法第185條之3第1項之罪者，原則上即不准予
    易科罰金，但有下列情形之一者，執行檢察官得斟酌個案情
    況考量是否准予易科罰金：1.被告係單純食用含有酒精之食
    物(如:薑母鴨、麻油雞、燒酒雞)，而無飲酒之行為。2.吐
    氣酒精濃度低於0.55毫克(mg/l)，且未發生交通事故或異常
    駕駛行為。3.本案犯罪時間距離前次違反刑法第185條之3第
    1項之罪之犯罪時間已逾3年。4.有事實足認被告已因本案開
    始接受酒癮戒癮治療。5.有其他事由足認易科罰金已可收矯
    正之效或維持法秩序者，此有法務部新聞稿列印資料在卷可
    稽。受刑人本案犯罪時間距離前次違反刑法第185條之3第1
    項之罪之犯罪時間雖已逾3年，然查，前揭法務部關於「統
    一酒駕再犯發監標準」之新聞稿內容係載稱：「為避免各地
    方法院檢察署就酒駕再犯之發監標準寬嚴不一，造成部分受
    刑人以遷徙戶籍之方式規避入監服刑，而衍生違反公平原則
    之疑慮」，而由臺灣高等法院檢察署研議統一酒駕再犯發監
    標準之原則，並將研議結果函報法務部備查，且上開發監標
    準但書所定情形既屬例外，並非應優先於原則適用，仍係由
    檢察官視個案具體情況裁量，而近年來因酒後駕車造成重大
    傷亡之事件頻傳，社會大眾對於酒後駕車行為應予嚴懲具有
    高度共識，刑法第185條之3並因而多次修法加重，在在顯見
    立法者對酒後駕車犯罪之重視，及處罰日漸加重以圖嚇阻之
    目的，廣為媒體所宣傳，受刑人明知上情，猶飲酒至呼氣所
    含酒精濃度達每公升0.99毫克，其於5年已有另2次因酒後駕
    車之公共危險案件，經本院以105年度中交簡字第3182號、1
    07年度中交簡字第1530號判決各判處有期徒刑4月確定，並
    均易科罰金執行完畢，此有臺灣高等法院被告前案紀錄表在
    卷可參，猶再次故意犯不能安全駕駛動力交通工具罪，實非
    可取。基此觀點，受刑人於5年內已2犯酒駕犯行判決確定，
    並先後經易科罰金執行完畢，猶不知警惕，復於再為本案犯
    行，足見受刑人歷經上揭多次刑事偵、審程序、易科罰金之
    執行過程，仍不能深切反省痛改酒後駕駛動力交通工具之惡
    習，難認本次再犯所受刑之宣告，以易刑處分執行得收矯正
    及維持法秩序之效，檢察官以前開事由，據以認定受刑人所
    犯之罪刑，有不執行所宣告之刑，難收矯正之效及維持法秩
    序之事由，而不准受刑人易刑處分之聲請，尚符合刑罰之目
    的，自屬合目的性之裁量。
  ㈣異議意旨另以：受刑人領有殘障手冊，為家中經濟支柱，倘
    若因本案入監服刑，雙親生活將無法自理，陷入難以維繫之
    經濟困境等語。然犯罪人之處罰，其法律制裁效果之審酌衡
    量應優先於受刑人自身及家庭因素之考量，是聲明異議人所
    稱受刑人為家中經濟支柱、家中尚有長輩需要照顧一節，與
    執行檢察官審酌受刑人有無刑法第41條第1項但書所定「易
    科罰金，難收矯正之效或難以維持法秩序」之事由，據以准
    否易科罰金之認定無涉。又受刑人入監服刑，難免造成家中
    經濟一定程度之影響，亦勢必對家庭其他成員產生若干不便
    ，此乃受刑人因犯罪所須付出之代價，與執行檢察官是否應
    准許受刑人易科罰金，尚無必然關聯。是本件自難憑以受刑
    人所陳上情，即認執行檢察官命受刑人入監執行之執行指揮
    有何違法或不當之處。
四、綜上所述，本案執行檢察官之處分已具體說明不准予易科罰
    金之理由，且未有逾越法律授權、專斷等濫用裁量權限之情
    事，故執行檢察官認為倘不發監執行受刑人經本院諭知之刑
    ，難收矯正之效或難以維持法秩序，而將受刑人送監執行，
    於法尚無不合，是受刑人以檢察官執行指揮之命令不當，提
    起本案聲明異議，為無理由，應予駁回。
五、依刑事訴訟法第486條之規定，裁定如主文。 　　　　　
中　　華　　民　　國　　111 　年　　2 　　月　　23　　日
                  刑事第十七庭  法  官  孫藝娜
上正本證明與原本無異。
如不服本裁定，應於送達後五日內，向本院提出抗告狀。
                                書記官  黃詩涵
中　　華　　民　　國　　111 　年　　2 　　月　　23　　日